【裁判字號】    88,訴,407
【裁判日期】    890419
【裁判案由】    違反槍砲彈藥刀械管制條例
【裁判全文】
臺灣雲林地方法院刑事判決                          八十八年度訴字第四七號
    公  訴  人  臺灣雲林地方法院檢察署檢察官
    被      告  辛○○
    指定辯護人  本院公設辯護人丁○○
右被告因違反槍砲彈藥刀械管制條例案件，經檢察官提起公訴（八十八年度偵字第五
一七五號）、及移送併辦（台灣板橋地方法院檢察署八十八年度偵字第二三七一二號
），本院判決如左：
    主  文
辛○○未經許可，寄藏爆裂物之主要零件，累犯，處有期徒刑壹年月，併科罰金新
台幣拾萬元，罰金如易服勞役，以銀元佰元〔即新台幣玖佰元〕折算壹日。
扣案之改造子彈柒顆沒收之。
辛○○其餘被訴部分無罪。
    事  實
一、辛○○前於民國八十四年間，因偽造文書案件，經台灣桃園地方法院判處有期徒
    刑一年確定，甫於八十六年十月十日執行完畢。詎辛○○猶不知悔改，於八十八
    年七月間某日，在雲林縣北港鎮府番里十五號長億鮮花店前，受友人戊○○〔另
    案由台灣板橋地方法院檢察署提起公訴，現由台灣板橋地方法院審理中〕之託，
    寄藏黑色火藥一瓶〔17.5公克，鑑定時已擊解銷毀費失〕、黑色火藥三包〔12.6
    公克，起訴書誤載為26.5公克，鑑定後已點火燃燒銷毀費失〕、霰彈二顆〔鑑定
    時已拆解費失〕、及改造子彈十二顆〔鑑定時試射五顆費失，尚餘七顆〕等物。
    詎辛○○未經許可，竟將前揭物品，藏放於其雲林縣北港鎮○街里○鄰○○街二
    八之一號住處房間櫥櫃內。嗣於八十八年九月八日十四時三十分許，為警在上址
    查獲，並扣得附表一、二、三所示等物。
二、案經嘉義縣警察局民雄分局報請台灣嘉義地方法院檢察署陳台灣高等法院臺南分
    院檢察署檢察長核轉台灣雲林地方法院檢察署檢察官偵查起訴。
    理  由
壹、有罪部分
一、訊之被告辛○○，對於右揭時地受友人戊○○之託，將黑色火藥一瓶、黑色火藥
    三包、霰彈二顆、及改造子彈十二顆，藏放於其雲林縣北港鎮○街里○鄰○○街
    二八之一號住處，為警查獲等情不諱，惟辯稱：都是模型店買的模型槍、及改好
    的子彈，當時有看，不知是違法的云云。惟查，扣案上揭黑色火藥、霰彈、及改
    造子彈等物，從形式上觀之，即可辨識與一般玩具店出售者不同，即該扣案物火
    藥，霰彈，因屬違禁物，販售者法律設有重罰規定，一般正常經營之玩具店，不
    敢冒然陳列出售，絕非一般玩具店可任意購得；而改造子彈，已經加工改造過，
    與一般玩具店販售之玩具槍子彈不同，被告受寄當時既有查看，已經其供明，自
    無不知之理。是被告辯稱不知違法之情，諉無足採。而該扣案物品，確係戊○○
    與乙○○攜去寄放等情，已經證人戊○○於八十八年九月二十八日警訊時證稱：
    改造四把手槍後，伊自己拿走一把掌心雷，剩下三把〔不具殺傷力，如後述無罪
    判決〕則寄放在綽號「鴨尾仔」住處，「鴨尾仔」經指認口卡為辛○○無訛，伊
    除寄放改造槍枝在辛○○處外，沒有請他幫忙改造槍枝，大約寄放一星期左右，
    即被民雄分局在辛○○住處查獲等語；於本院證以：伊沒有賣槍械與辛○○，是
    乙○○與伊一起到辛○○家，寄放在辛○○那裡．．．那些物品可能是乙○○的
    ，伊有看到他〔指乙○○〕拿一個袋子，裡面也有槍枝的書刊，沒有看裡面詳細
    東西等語；證人甲○○即長億鮮花店負責人於本院證以：有一天被告去跟伊訂花
    ，被告接到電話，就叫他〔指撥電話之人〕到伊店裡，他在車上，沒有看到人，
    有拿一包東西給被告，但他沒有下車，就開走了，伊問被告是何東西，被告打開
    給伊看說是玩具槍，裡面東西沒有看清楚，伊罵他不要玩槍等語；證人庚○○即
    被告之兄證以：伊平日與被告同住，不同房間，扣案東西未曾看到被告使用，可
    能是別人寄放的等語，尚屬相符。參以戊○○將改造槍枝三枝，寄放於辛○○住
    處等事實，亦經台灣板橋地方法院檢察署起訴認定在案，有該署八十八年度偵字
    第二三七一二、二三七三九、二一三六一號起訴書可參。綜合上述，自堪信被告
    辛○○所辯為實在。至證人乙○○於本院固證稱：伊只認識戊○○，不認識辛○○，有與戊○○到辛○○那裡一次，沒有帶東西，兩個人都沒有帶，沒有將黑色
    提箱寄放在辛○○處云云。惟查，證人乙○○上揭證述，核與被告辛○○供述有
    間，並與證人戊○○證述不符，衡以證人乙○○與被告辛○○互不認識，已分別
    經被告辛○○及乙○○自承，若非戊○○與乙○○到辛○○住處時，確將上揭物
    品寄放於被告辛○○處，衡情被告辛○○自無設詞誣陷之理。是證人乙○○之證
    詞，應係避重就輕迴護自己責任之詞，實無足取。而附表一、二所示物品，經鑑
    定結果，藏黑色火藥一瓶〔17.5公克〕，為爆裂物之主要零件；黑色火藥三包〔
    12.6公克，起訴書誤載為為26.5公克〕，為碳粉、硫磺、硝酸鉀等黑色火藥成份
    〔經本院參考組成火藥成份，亦研判為爆裂物之主要組成零件無訛〕；霰彈二顆
    ，認均係制式口徑12GAUGE霰彈，壹顆彈底標記為FIOCCHI 12 12 ITALY，壹顆彈
    底標記為WINCHE STER 12 GA AA，均經換裝直徑大小不等之鋼珠及鉛丸，認均具
    殺傷力；改造子彈成品十二顆，其中一顆經試射，認係制式口徑9MM半自動手槍
    彈，彈底標記為
    G.F.L 9 MM L UGER，可擊發，認具殺傷力；其中二顆，認均係由玩具子彈改造
    而成，具直徑約6.9MM之金屬彈頭，經採樣一顆試射，可擊發，具殺傷力；其中
    九顆，認係由玩具子彈改造而成，具直徑約8.1MM之金屬彈頭，經採樣三顆試射
    ，均可擊發，認均具殺傷力，復有內政部警政署刑事警察局八十八年九月三十日
    、同年十月二十七日刑鑑字第九六九四一號、九六九三九號鑑驗通知書可按。事
    證明確，被告犯行堪以認定。
二、核被告所為，係犯槍砲彈藥刀械管制條例第十三條第四項之未經許可寄藏爆裂物
    主要組成零件罪行、及同條例第十二條第四項之未經許可寄藏子彈罪行。移送併
    辦部分〔台灣板橋地方法院檢察署八十八年度偵字第二三七一二號〕，與本件已
    起訴部分，為同一事實。公訴人就此部分起訴認被告上揭行為，係犯同條例第十
    二條第一項之製造子彈犯行，容有未洽，起訴法條應予變更。被告上揭寄藏前之
    持有低度行為，應為高度之寄藏行為所吸收，不另論罪。被告一行為，同時寄藏
    上揭爆裂物主要組成零件、及子彈犯行，為想像競合犯，依刑法第五十五條之規
    定，應從最重之未經許可寄藏爆裂物主要組成零件罪行處斷。公訴人起訴漏未就
    被告寄藏爆裂物主要組成零件罪行，論以槍砲彈藥刀械管制條例第十三條第四項
    之未經許可寄藏爆裂物主要組成零件罪行，亦有未洽，惟此部分起訴事實已經敘
    及、且與已經起訴並經本院認定有罪部分，有想像競合犯之裁判上一罪關係，本
    院自應併予審究。被告前於八十四年間，因偽造文書案件，經台灣桃園地方法院
    判處有期徒刑一年確定，於八十六年十月十日執行完畢，有台灣雲林地方法院檢
    察署刑案資料查註紀錄表、及本院被告全國前案紀錄表可按，其於刑之執行完畢
    後五年內，再犯本件有期徒刑以上之罪，為累犯，應依刑法第四十七條規定，加
    重其刑。爰審酌被告辛○○有前科紀錄，素行不端，其受友人戊○○之託，寄藏
    上揭火藥、子彈等物，對社會秩序及公共安全之危害程度，及其犯罪動機、目的
    、犯後態度等一切情狀，量處如主文第一項所示之刑，並就罰金部分諭知易服勞
    役之折算標準。
三、扣案如附表二編號二改造子彈七顆，均係違禁物，應依刑法第三十八條第一項第
    一款之規定沒收之。至附表一編號一、二所示火藥，已因鑑定以水擊解及點燃銷
    毀費失；附表二編號一所示霰彈，已經拆解費失；附表二編號二所示改造子彈五
    顆，經鑑定試射費失，均非違禁物；而附表三所示之物，除編號三、五係被告所
    有外，餘均非被告所有，已經被告供明，核上揭物品並非違禁物，亦非供犯本罪
    所用之物，爰均不予宣告沒收。
貳、無罪部分
一、公訴意旨另略以：被告辛○○自八十八年七月間起，在雲林縣北港鎮○街里○鄰
    ○○街二八之一號住處，以新台幣三千元或六千元不等價格，事先在嘉義市○○
    路統一模型店，購得模型玩具槍三枝，利用砂輪機等物，打通槍管，擅自改造槍
    枝未遂，因認被告辛○○涉犯槍砲彈藥刀械管制條例第十條第一項、第五項罪嫌
    云云。
二、按犯罪事實，應依證據認定之，無證據不得推定其犯罪事實，又不能證明被告犯
    罪者，應諭知無罪之判決，刑事訴訟法第一百五十四條、第三百零一條第一項分
    別定有明文；而事實之認定，應憑證據，如未能發現相當證據，或證據不足以證
    明，自不能以推測或擬制之方法，為裁判基礎，最高法院著有四十年臺上字第八
    六號判例可循。公訴意旨認被告辛○○涉犯槍砲彈藥刀械管制條例第十條第一項
    、第五項罪嫌，無非係以被告辛○○於警訊時，自承其先購買玩具槍後，利用砂
    輪機等物，打通槍管，並以火藥裝填鋼珠、底火後，改造槍枝云云，為其涉嫌改
    造槍枝之論據。惟訊據被告辛○○，堅決否認有改造槍枝情事，辯稱該改造槍枝
    等物，係戊○○與乙○○拿去寄放，其不會改造槍枝等語。
三、經查：扣案附表三編號十三改造槍枝半成品三枝，係戊○○與乙○○攜帶前往雲
    林縣北港鎮府番里十五號長億鮮花店前，交付被告辛○○，由被告將之藏放於其
    雲林縣北港鎮○街里○鄰○○街二八之一號住處等情，已迭經被告供明在案，核
    與證人戊○○於八十八年九月二十八日警訊時證稱：改造四把手槍後，伊自己拿
    走一把掌心雷，剩下三把則寄放在綽號「鴨尾仔」住處，「鴨尾仔」經指認口卡
    為辛○○無訛，大約寄放一星期左右，即被民雄分局在辛○○住處查獲等語；於
    本院證以：伊是乙○○與伊一起到辛○○家，寄放在辛○○那裡．．．那些物品
    可能是乙○○的，伊有看到他〔指乙○○〕拿一個袋子，裡面也有槍枝的書刊，
    沒有看裡面詳細東西等語；證人甲○○即長億鮮花店負責人於本院證以：有一天
    被告去跟伊訂花，被告接到電話，就叫他〔指撥電話之人〕到伊店裡，他在車上
    ，沒有看到人，有拿一包東西給被告，但他沒有下車，就開走了，伊問被告是何
    東西，被告打開給伊看說是玩具槍，裡面東西沒有看清楚，伊罵他不要玩槍等語
    ；證人庚○○即被告之兄證以：伊平日與被告同住，不同房間，扣案東西未曾看
    到被告使用，可能是別人寄放的等語，尚屬相符。而戊○○將改造槍枝三枝，寄
    放於辛○○住處等事實，亦經台灣板橋地方法院檢察署起訴認定在案，有該署八
    十八年度偵字第二三七一二、二三七三九、二一三六一號起訴書可參。綜合上揭
    證人之證詞，堪信被告辛○○住處查獲之該槍枝，確係戊○○拿去寄藏無訛。再
    者，被告辛○○平日從事外務員，已經被告供明，核與證人庚○○證述吻合，亦
    與改造槍枝，需具備有機械製造技能或操作經驗等專業知識不合；而被告辛○○
    雖於八十八年九月八日警訊時，供稱該槍枝為其改造云云。惟查，被告辛○○事
    後已於本院堅決否認，參以一般人未經許可，被搜獲槍枝而逮捕之際，擔心訊問
    後收押，心情慌亂而承認，以求免於羈押，應所難免，惟被告既已翻異前供，又
    無其他積極證據可供佐參，自難僅憑該前後不一之矛盾供述，為認定被告有罪之
    唯一證據。再者，被告辛○○於警訊時，即有供述該槍枝等物，是戊○○寄放的
    ，因在被告辛○○房間搜獲，致不為執勤警員採信等情，已經證人丙○○即查獲
    之民雄分局刑事組員警到庭證述屬實，足見查獲當時被告辛○○即曾供述該槍枝
    為戊○○寄放明確。是被告辛○○辯稱該槍枝非其改造，而係戊○○寄放等情，
    應屬可採。此外，復查無其他積極證據證明被告確有改造槍枝犯行。核諸前揭規
    定，此部分應為被告辛○○無罪之諭知。
據上論斷，應依刑事訴訟法第二百九十九條第一項前段、第三百條、第三百零一條第
一項，槍砲彈藥刀械管制條例第十二條第四項、第十三條第四項，刑法第十一條前段
、第五十五條、第四十二條第二項、第四十七條、第三十八條第一項第一款，罰金罰
鍰提高標準條例第二條，判決如主文。
本案經檢察官己○○到庭執行職務。
中      華      民      國    八十九    年      四      月    十九      日
                        臺灣雲林地方法院刑事第一庭
                                            法  官  林  秋  火
右正本證明與原本無異。
如不服本判決，應於判決送達後十日內，向本院提出上訴狀。（須附繕本）
                                            書記官  詹  培  煌
中      華      民      國    八十九    年      四      月    十九      日
附錄論罪科刑法條：
槍砲彈藥刀械管制條例第十二條第一項
未經許可，製造、販賣或運輸槍砲、彈藥之主要零件者，處三年以上十年以下有期徒
刑，併科新台幣七百萬元以下罰金。
槍砲彈藥刀械管制條例第十二條第四項
未經許可，持有、寄藏或意圖販賣而陳列第一項所列零件者，處六月以上五年以下有
期徒刑，併科新台幣三百萬元以下罰金。
附表一
  ┌──┬────────────┬─────────────────┐
  │編號│扣    案    物     品   │備                              註│
  ├──┼────────────┼─────────────────┤
  │一  │黑色火藥一瓶            │經鑑定為爆裂物之主要零件          │
  │    │〔17.5公克，已擊解銷毀費│                                  │
  │    │失〕                    │                                  │
  ├──┼────────────┼─────────────────┤
  │二  │黑色火藥三包            │經鑑定檢出有碳粉、硫磺、硝酸鉀等黑│
  │    │〔12.6公克，起訴書誤載為│色火藥成份。                      │
  │    │為26.5公克，已點火燃燒銷│核為爆裂物之主要零件。            │
  │    │毀費失                  │                                  │
  └──┴────────────┴─────────────────┘
附表二
  ┌──┬────────────┬─────────────────┐
  │編號│扣    案    物     品   │備                              註│
  ├──┼────────────┼─────────────────┤
  │一  │霰彈二顆                │鑑定結果：認均係制式口徑12GAUGE 霰│
  │    │                        │彈，壹顆彈底標記為FIOCCHI 12 12 IT│
  │    │                        │ALY ，壹顆彈底標記為WINCHESTER 12 │
  │    │                        │GA AA ，均經換裝直徑大小不等之鋼珠│
  │    │                        │及鉛丸，認均具殺傷力。            │
  ├──┼────────────┼─────────────────┤
  │二  │改造子彈成品十二顆      │鑑定結果：                        │
  │    │〔經試射五顆費失，尚餘  │一、一顆經試射，認係制式口徑9MM 半│
  │    │七顆〕                  │    自動手槍彈，彈底標記為G.F.L 9 │
  │    │                        │    MM LUGER，可擊發，認具殺傷力。│
  │    │                        │二、二顆，認均係由玩具子彈改造而成│
  │    │                        │    ，具直徑約6.9MM 之金屬彈頭，經│
  │    │                        │    採樣一顆試射，可擊發，具殺傷力│
  │    │                        │    。                            │
  └──┴────────────┴─────────────────┘
  ┌──┬────────────┬─────────────────┐
  │    │                        │三、九顆，認係由玩具子彈改造而成，│
  ││                        │    具直徑約8.1MM 之金屬彈頭，經採│
  │    │                        │    樣三顆試射，均可擊發，認均具殺│
  │    │                        │    傷力。                        │
  └──┴────────────┴─────────────────┘
附表三
  ┌──┬────────────┬─────────────────┐
  │編號│扣    案    物     品   │備                              註│
  ├──┼────────────┼─────────────────┤
  │一  │砂輪機一台              │                                  │
  ├──┼────────────┼─────────────────┤
  │二  │固定虎頭夾一台          │                                  │
  ├──┼────────────┼─────────────────┤
  │三  │游標卡尺一支            │辛○○所有                        │
  └──┴────────────┴─────────────────┘
  ┌──┬────────────┬─────────────────┐
  │四  │磨砂石四個              │                                  │
  ├──┼────────────┼─────────────────┤
  │五  │螺絲起子三支            │辛○○所有                        │
  ├──┼────────────┼─────────────────┤
  │六  │彈簧二條                │                                  │
  ├──┼────────────┼─────────────────┤
  │七  │保險開關一個            │                                  │
  ├──┼────────────┼─────────────────┤
  │八  │槍套一個                │                                  │
  ├──┼────────────┼─────────────────┤
  │九  │槍械圖鑑二本            │                                  │
  ├──┼────────────┼─────────────────┤
  │十  │研磨器一組              │                                  │
  ├──┼────────────┼─────────────────┤
  │十一│子彈半成品四十二顆      │經鑑定：認不具殺傷力。            │
  ├──┼────────────┼─────────────────┤
  │十二│鋼珠一盒                │                                  │
  └──┴────────────┴─────────────────┘
  ┌──┬────────────┬─────────────────┐
  │十三│改造槍枝半成品三枝      │經鑑定：認不具殺傷力。            │
  ├──┼────────────┼─────────────────┤
  │十四│槍機一個                │認係玩具槍之扳機，核非內政部公告之│
  │    │                        │其他各式槍砲之主要零件。          │
  ├──┼────────────┼─────────────────┤
  │十五│彈匣四個                │經鑑定認係玩具槍金屬彈匣。        │
  │    │                        │核非內政部公告之其他各式槍砲之主要│
  │    │                        │零件。                            │
  ├──┼────────────┼─────────────────┤
  │十六│底火〔紙製底火二張、底火│經鑑定：認係玩具槍用底火帽〔片〕。│
  │    │一盒又一瓶〕            │                                  │
  └──┴────────────┴─────────────────┘


司法院資訊處製作；財團法人民間司法改革基金會備份。
